最高法院刑事判決　　　　　　　　　　　　　　　八十六年度台上字第二三三八號
　　上　 訴　 人　台灣高等法院高雄分院檢察署檢察官
　　上訴人即被告　丁○○ 男民.
　　　　　　　　　丙○○ 男民.
　　　　　　　　　乙○○ 男民.
　　　　　　　　　甲○○ 男民.
右上訴人等因被告等傷害致人於死案件，不服台灣高等法院高雄分院中華民國八十五
年二月十四日第二審更審判決 (八十四年度上更(一)字第九一號，起訴案號：台灣高雄
地方法院檢察署八十一年度偵字第一六○三八號) ，提起上訴，本院判決如左：
    主  文
上訴駁回。
    理  由
按刑事訴訟法第三百七十七條規定，上訴於第三審法院，非以判決違背法令為理由，
不得為之。是提起第三審上訴，應以原判決違背法令為理由，係屬法定要件。如果上
訴理由狀並未依據卷內訴訟資料，具體指摘原判決不適用何種法則或如何適用不當，
或所指摘原判決違法情事，顯與法律規定得為第三審上訴理由之違法情形，不相適合
時，均應認其上訴為違背法律上之程式，予以駁回。一、檢察官上訴意旨略稱：(一)行
為人對於構成犯罪之事實，預見其發生而其發生並不違背其本意者，以故意論。本件
原判決認定上訴人即被告等輪番毆打郭勇勝之胸、背部等處，見郭勇勝傷勢累累，已
不堪打擊，並可預見郭勇勝將有致命之危險，仍不罷手。則被告等已預見有死亡之結
果，嗣郭勇勝於被毆後三十五分鐘死亡，被告等應負殺人罪責，乃原判決未詳究被告
等之犯意、手段與結果，且事實已認定被告等有殺人之不確定故意，竟於主文依傷害
致人於死論處，顯有應於審判期日調查之證據而未予調查及主文與事實矛盾之違法。
(二)刑法第五十九條之酌減其刑，必以宣告法定最低刑猶嫌過苛，且於客觀上其情狀可
引起一般同情、憫恕者，始有其適用，上訴人即被告甲○○、丙○○、乙○○等均有
前科，且七、八人圍毆被害人致死，手段猛烈，犯罪後否認犯行，顯難令人同情，原
判決引用上開法條減輕其刑，有適用法則不當之違法。二、上訴人即被告丁○○、丙
○○、乙○○、甲○○等上訴意旨略稱：(一)原審雖傳喚法醫裴起林到庭作證，惟未就
被害人條狀重疊傷形成之原因明確說明，乃原審法院未進一步查明，遽認係上訴人即
被告等毆打重擊所致，有判決不備理由及應於審判期日調查之證據而未予調查之違法
。(二)上訴人即被告乙○○與郭勇勝並無宿怨，無致郭勇勝於死之必要，同案被告丁○
○、丙○○、顏榮杰、薛英勝於第一審均證稱：「乙○○沒有參加打」，原判決捨上
開有利於上訴人即被告乙○○之證詞，採信共犯陳政雄、連伍萬之供證，已有不當，
況乙○○縱有推擊郭勇勝之行為，該推擊行為是否足以致郭勇勝死亡，原審未予詳酌
，並有應於審判期日調查之證據而未予調查之違法。(三)上訴人即被告丁○○、丙○○
並無傷人之犯意，上訴人即被告甲○○係奉命毆打郭勇勝。丁○○一再供稱「僅輕拍
郭勇勝之胸口」；丙○○亦稱「因郭勇勝拿椅子要打陳政雄，才出手與郭勇勝對打」
；甲○○也稱：「僅推郭勇勝一下」，原判決對於上訴人即被告等有利於己之辯解均
未審酌，亦未查明上訴人即被告等之行為是否足以致郭勇勝於死，亦有應於審判期日
調查之證據而未予調查之違法云云。
惟查原判決撤銷第一審不當之判決，改判論處上訴人即被告丁○○、丙○○、乙○○
、甲○○共同傷害人之身體，因而致人於死，丙○○、乙○○、甲○○均累犯罪刑，
已敘明所憑之證據及認定之理由。而(一)認定事實與證據取捨，乃事實審法院之職權，
苟其證據之取捨及事實之認定，並不違背經驗法則與論理法則，即不容任意指為違法
而執為上訴第三審之理由。原判決認定上訴人即被告丁○○、丙○○、乙○○、甲○
○及已判刑確定之顏榮杰、薛英勝等六人，原係在海軍第一軍區司令部軍事看守所羈
押中之人犯 (羈押期間，已逾三個月以上，均已喪失軍人身分，顏榮杰、薛英勝業經
原審之前審分別判處有期徒刑五年六月及五年確定) 。民國八十一年七月十九日上午
十時許，該看守所新收人犯郭勇勝於看守所一樓戒護士值勤台前，接受看守所班長陳
政雄（另由軍法機關判處有期徒刑五年確定）訓導看守所內應遵守之規則時，自恃進
出監所多次（有多次軍法前科），態度不佳，而與陳政雄發生口角，並出言恐嚇，陳
政雄被激怒後，竟不思以正常方式管教，卻萌傷害之犯意，示意在旁之甲○○、丁○
○、薛英勝三人將郭勇勝帶往值勤台左前方往二樓工作場之樓梯間旁，其間郭勇勝仍
出言頂撞，陳政雄乃前往二、三號囚房內，示意在押人犯連伍萬（羈押期間未滿三月
，另由軍法機關判處有期徒刑五年確定）、顏榮杰、乙○○、丙○○，聯手毆打郭勇
勝。連伍萬、顏榮杰、乙○○、丙○○四人步出囚房趕至該樓梯間處，陳政雄遂與甲
○○、丁○○、薛英勝、連伍萬、顏榮杰、乙○○、丙○○計八人，共同基於傷害之
犯意，先以拳打腳踢圍毆郭勇勝，再由乙○○架住郭勇勝，由陳政雄、甲○○、丁○
○、薛英勝、顏榮杰、連伍萬、丙○○七人輪番毆打郭勇勝之胸、背部等處，其間陳
政雄等八人可預見多人圍毆郭勇勝，有致生命之危險，而仍加以毆打，嗣看守所所長
發覺，欲約談郭勇勝時，渠等始罷手。郭勇勝被毆致左前額部、左後頭部、額部、枕
骨部、胸部、腹部、背部、左前臂後部、左上臂、右前臂後部、手背、右肘部、左右
前臂、左小腿前部、右膝部、右小腿前部、右足背部等處受傷、肋骨多處骨折、胸部
皮下組織廣泛嚴重性出血，郭勇勝表示身體極度不適，陳政雄始知事態嚴重，所長亦
見郭勇勝情況危急，即速送海軍總醫院急救，迄同日上午十時三十五分許，終因外傷
性心包膜內出血死亡等情，已敘明上開犯罪事實業據上訴人即被告丁○○、丙○○、
甲○○於海軍第一軍區司令部訊問時及檢察官偵查中坦承不諱，核與共同被告陳政雄
、連伍萬、顏榮杰及證人曾文瑞等人所供情節相符，並有海軍總醫院病歷表在卷可稽
，郭勇勝確因被圍毆傷重死亡，亦經臺灣高雄地方法院檢察署檢察官督同法醫師相驗
及解剖屍體，驗斷明確，製有勘驗筆錄、驗斷書、相驗屍體證明書及解剖紀錄各一份
在卷可憑，其餘有軍人身分之共犯陳政雄、連伍萬均經軍事審判，各判處有期徒刑五
年確定，有海軍陸戰隊第六十六師八十二年度謙判字第○六四號、海軍總司令部堅
判字第二三七九號判決書可按（已喪失軍人身分之共犯顏榮杰、薛英勝亦經原審之前
審分別判處有期徒刑五年六月及五年確定），並以上訴人即被告等雖均無殺人之故意
，惟有使人受傷之決心，渠等對郭勇勝加以圍毆，有致被害人死亡之可能，非不能預
見，而終致被害人外傷性心包膜內出血死亡，渠等之傷害行為與被害人死亡間，有相
當因果關係，自難辭其傷害致死之罪責。且說明郭勇勝身上之條狀重疊傷痕，依據證
人法醫師裴起林之證詞及原審法院勘驗現場之結果，認定非撞擊樓梯欄杆所致，應係
被告等連續多次拳打踢重擊之結果，為其所憑之證據及認定之理由。而以上訴人即
被告等嗣後之辯解，顯係卸責之詞不足採信；另乙○○確有參與圍毆，已據共同被告
陳政雄、甲○○、丙○○、顏榮杰、丁○○於軍方初訊時及檢察官偵查中分別供述明
確，陳政雄於第一審法院、連伍萬於檢察官偵查中仍為相同之供述，且乙○○亦承認
有推擊郭勇勝及將之架住，因認丙○○、丁○○、顏榮杰、薛英勝嗣後於第一審翻異
前供，無非迴護乙○○之詞，亦難採信等情，已於理由內詳加說明及指駁。經核所為
論敘均與卷內證據資料相符，從形式上觀察並無認定事實不依證據或有何採證違背證
據法則等違法情形存在。(二)加重結果犯，以行為人對於加重結果之發生有預見之可能
，能預見而不預見者為要件，所謂能預見指客觀情形而言，此與刑法第十三條第二項
所規定，行為人對於構成犯罪之事實，預見其發生而其發生並不違背其本意者，主觀
上已有預見之間接故意不同。原判決事實已明白認定上訴人即被告等係以傷害之犯意
對郭勇勝圍毆，可預見此行為有致生命之危險，而仍加以毆打，理由並說明上訴人即
被告等對郭勇勝加以圍毆，雖均無殺人之故意，惟有使人受傷之決心，圍毆有致被害
人死亡之可能，非不能預見，而終致被害人外傷性心包膜內出血死亡，渠等之傷害行
為與被害人死亡間，有相當因果關係，自難辭其傷害致死之罪責，所為論敘尚無不合
。原判決事實並未認定上訴人即被告等對於郭勇勝之死亡有預見，檢察官上訴意旨認
原判決事實認定上訴人即被告等有殺人之不確定故意，諒有誤解。(三)刑法第五十九條
之酌量減輕其刑，屬於審判法院自由裁量職權之範圍，原審就被告等犯罪一切情狀，
予以全盤考量，審酌其犯罪有無可憫恕之事由，及如量處法定最低度之刑是否仍嫌過
重等情，以為判斷，並於理由內詳為記載，自難遽指為違法。檢察官及被告等上訴意
旨未依據卷內訴訟資料對原判決究竟如何不適用法則或適用不當為具體之指摘，徒憑
己見就原判決已說明事項或屬原審採證認事職權之適法行使，任意指摘為違法，且仍
為單純事實之爭執，均不得據為第三審上訴之合法理由。其上訴違背法律上之程式，
應予駁回。
據上論結，應依刑事訴訟法第三百九十五條前段，判決如主文。
中      華      民      國    八十六    年      四      月    二十四    日
                              最高法院刑事第一庭
                                  審判長法官  黃  雅  卿
                                        法官  楊  文  翰
                                        法官  陳  正  庸
                                        法官  陳  世  雄
                                        法官  洪  文  章
      右正本證明與原本無異
                                              書  記  官
中      華      民      國    八十六    年      五      月      二      日
